【裁判字號】    92,台上,1871
【裁判日期】    920410
【裁判案由】    違反毒品危害防制條例
【裁判全文】
最高法院刑事判決                              九十二年度台上字第一八七一號
    上 訴 人  甲○○
右上訴人因違反毒品危害防制條例案件，不服台灣高等法院台南分院中華民國八十九
年十月二十四日第二審判決（八十九年度上訴字第一二四五號，起訴案號：台灣嘉義
地方法院檢察署八十九年度偵字第三三０五號），提起上訴，本院判決如左：
    主  文
原判決撤銷，發回台灣高等法院台南分院。
    理  由
本件原判決認定上訴人甲○○意圖牟利，於民國八十九年五月十七日下午三時許，在
嘉義縣新港鄉西庄村村口，以新台幣（下同）二千五百元之價格，販賣第二級毒品安
非他命一小包予何文生施用，經警於同年五月二十二日晚上九時許，在嘉義縣新港鄉
西庄村五十九之二號前產業道路上查獲，並扣得其所有記載上開販毒犯行之帳冊一本
等情。因而維持第一審論處上訴人販賣第二級毒品罪刑之判決，駁回上訴人在第二審
之上訴，固非無見。
惟查：(一)、上訴人於警訊時雖供稱：「（扣案）帳冊第一頁所記載的內容只有阿富借
2000 元，生哥借  2500 元，是向我購買毒品安非他命欠帳之人而已，其餘之人都是
向我借錢使用，尚未償還之人。」；接著被訊以綽號「阿富」、「生哥」是用何方法
向其購買毒品安非他命？答稱：「綽號『阿富』、『生哥』是拿錢託我幫他購買毒品
安非他命，而每次都叫我先墊付現金購買，所以我才將金額記在帳冊本內」、「……
綽號『生哥』之人就是『何文生』……」；被訊以於何時、何地販售毒品安非他命給
何文生？價格、數量多少？答稱「我於八十九年五月十七日下午十五時許，在嘉義縣
新港鄉西庄村口販賣毒品安非他命一小包價格二千五百元，給何文生，因為何文生沒
有錢，是我先墊付的」等語（嘉義市警察局第一分局嘉市警一刑字第五一二號卷第五
頁）。依其前開自白綜合以觀，上開帳冊關於何文生部分之記載，究竟係指其販賣安
非他命予何文生或係指其先墊款幫何文生購買安非他命，尚未明瞭，然上訴人於事實
審始終否認有販賣安非他命給何文生之情事（第一審卷第四十二頁、原審卷第二十四
頁），在原審審判期日更辯稱：「警訊之自白不是指販賣安非他命。」等語（原審卷
第二十四頁）。實情如何？原判決未詳加勾稽究明，即擷取上訴人在警訊中自白之片
段，謂其在警訊時已供承：「於八十九年五月十七日下午十五時，在嘉義縣新港鄉西
庄村口販賣毒品安非他命一小包，價錢二千五百元給何文生」等語，而以之為認定上
訴人犯罪之主要論據，然對於上訴人在警訊中所為不盡一致之供述，未為取捨之論述
說明，已有可議。(二)、供犯罪所用之物，以屬於犯人所有者，始得宣告沒收，此觀刑
法第三十八條第三項、第一項第二款前段之規定甚明。扣案之帳冊即使有記載上訴人
販賣安非他命予何文生之欠款，是否其完成販賣安非他命犯行以後，為免遺忘所為之
記載，原判決未予究明，復未說明該帳冊在上訴人販賣毒品過程中，究竟供何使用，
況該帳冊尚有其他與販毒無關之記載，遽以該帳冊係上訴人供販賣毒品犯罪所用之物
，予以宣告沒收，亦有未合。上訴意旨指摘原判決不當，尚非全無理由，應認有撤銷
發回更審之原因。
據上論結，應依刑事訴訟法第三百九十七條、第四百零一條，判決如主文。
中      華      民      國    九十二    年      四      月      十      日
                              最高法院刑事第三庭
                                  審判長法官  董  明  霈
                                        法官  林  茂  雄
                                        法官  王  居  財
                                        法官  張  祺  祥
                                        法官  李  伯  道
      右正本證明與原本無異
                                              書  記  官
中      華      民      國    九十二    年      四      月     十六     日


司法院資訊處製作；財團法人民間司法改革基金會備份。
